臺灣臺中地方法院民事判決　九十一年度訴字第一○七○號
　　原　　　告　台新國際商業銀行股份有限公司
　　法定代理人　乙○○
　　送達代收人　丙○○
　　被　　　告　丁○○
　　訴訟代理人　甲○○
右當事人間請求清償借款事件，本院判決如左：
    主      文
被告應給付原告新台幣壹佰零柒萬元陸仟柒佰壹拾玖元及自民國九十一年六月二十五
日起至清償日止，按週年利率百分之八˙二五計算之利息。
訴訟費用由被告負擔。
本判決得假執行。
    事      實
甲、原告方面：
一、聲明：如主文第一項所示。
二、陳述：
  (一)緣訴外人吳苓葳以被告為連帶保證人，於民國八十八年一月二十一日向原告借用
    新台幣（下同）貳佰萬元，並共同簽發本票乙件，作為借款及連帶保證之憑據，
    約定利息按年息百分之八˙二五計算（借款期限及利息記載於上開借款契約），
    詎借款人吳苓葳自九十年三月十五日並未依約清償，被告即應負連帶清償責任，
    屢向被告催討，均置之不理。
  (二)上開借款，經原告聲請鈞院九十一年執夏字第一二四五四號強制執行案件拍賣借
    款人吳苓葳所提供之抵押物（即坐落於台中市北屯區○○○路○段一四三號七樓
    房屋及土地），於九十一年八月二十二日分配後，尚有不足清償債權計本金壹佰
    零柒萬元陸仟柒佰壹拾玖元及自九十一年六月二十五日起至清償日止，按週年利
    率百分之八˙二五計算之利息。
  (三)因被告就上開本票所生票款及借款債務均有爭執，故原告併就票款及借款債務均
    為請求，惟僅請求鈞院擇一為原告勝訴之判決。
三、證據：提出本票乙紙、本院九十年度票字第七二四六號民事裁定、民事聲請狀、
    戶籍謄本、抵押權設定契約書、強制執行金額計算書及分配表各乙件為證。
乙、被告方面：
一、聲明：駁回原告之訴及假執行之聲請。
二、陳述：
  (一)原告起訴前聲請九十年度促字第七八九五一號支付命令，其聲請狀雖有記載「借
    款契約」等文字，惟實際上僅提出乙張本票，顯然與聲請意旨不符。
  (二)原告既僅提出本票乙件為證，顯係請求給付票款，惟被告從無簽發本票之意，僅
    係為吳苓葳擔任保證人，原告係趁辦理借款時夾帶本票乙張讓被告簽名，且本票
    上並未載明保證之意旨，依本票之要式性，縱使雙方另訂契約約定有保證，票據
    行為亦屬無效（最高法院四十九年度台上字第五六七號判例），況雙方並未約定
    被告係保證本票債務。故被告不應負票據責任。且原告就同一本票債務，曾以九
    十年度票字第七二四六號裁定聲請強制執行，即不能再為同一請求。
  (三)原告基於借貸關係而為請求，所提出之證據僅有本票乙紙，而其雖在九十一年六
    月十八日提出連帶保證契約，但依據民事訴訟法第一百二十一條第一項等規定，
    原告並應提出連帶保證契約影本附卷，否則對於雙方訴訟之公平及程序正義並不
    尊重。而原告既係主張與被告間有連帶保證契約，因借款契約與連帶保證契約有
    主從關係，則原告本件訴訟既未提出任何借款契約，被告得基於保證契約與主契
    約之關係而為抗辯。
  (四)原告就主債務人吳苓葳遲延繳款之情事，從未通知被告。
    理      由
一、原告主張訴外人吳苓葳以被告為連帶保證人，於八十八年一月二十一日向原告借
    用貳佰萬元，並共同簽發本票乙件，作為借款及連帶保證之憑據，約定利息按年
    息百分之八˙二五計算，借款期限九十年三月十五日，詎屆清償期後，借款人吳
    苓葳並未依約清償，經依本院九十一年執夏字第一二四五四號強制執行案件拍賣
    擔保物部分獲償後，尚有如聲明所示本金及利息迄未清償，屢向被告催討，均置
    之不理，爰依票據及消費借貸之法律關係請求被告負連帶清償責任，並陳明請求
    擇一為原告勝訴之判決。被告則以：本件係本院九十年度促字第七八九五一號支
    付命令經被告聲明異議而來，原告聲請支付命令僅提出本票乙件為證，僅堪認為
    依票據關係而為請求，不得依借貸關係及連帶保證之法律關係而為請求，且上開
    本票僅係被告為吳苓葳擔任保證人時，原告夾帶讓被告簽名，故不得令被告負票
    據責任，始屬公平，又原告就同一本票債務，曾以九十年度票字第七二四六號裁
    定聲請強制執行，應不得再為同一請求，且原告就主債務人吳苓葳遲延繳款之情
    事，從未通知被告，其提起本件訴訟，殊非合理等情，資為抗辯。
二、按消費借貸者，謂當事人一方移轉金錢或其他代替物之所有權於他方，而約定他
    方以種類、品質、數量相同之物返還之契約，民法第四百七十四條第一項定有明
    文；又稱保證者，謂當事人約定，一方於他方之債務人不履行債務時，由其代負
    履行責任之契約，同法第七百三十九條亦有明文；另保證債務之所謂連帶，係指
    保證人與主債務人負同一債務，對於債權人各負全部給付之責任者而言，此就民
    法第二百七十二條第一項規定連帶債務之文義參照觀之甚明；（最高法院四十五
    年台上字第一四二六號判例可資參照）；而連帶債務之債權人，依同法第二百七
    十三條第一項規定，得對於債務人中之一人或數人或其全體，同時或先後請求全
    部或一部之給付。
三、原告主張之事實，已據其提出本票乙紙、本院九十年度票字第七二四六號民事裁
    定、民事聲請狀、戶籍謄本、抵押權設定契約書、強制執行金額計算書及分配表
    各乙件為證。被告雖以前揭情詞置辯，惟查：本件係本院九十年度促字第七八九
    五一號支付命令經被告聲明異議而來，原告聲請支付命令，其聲請狀已載明：「
    緣訴外人吳苓葳於民國八十八年一月二十一日偕同丁○○為連帶保證人，向聲請
    人借款貳佰萬元，有關借款期限、繳款方式及利息、違約金之記算等約定均記載
    於借款契約（證一）」等語，並提出系爭本票乙件為證，足見原告本件支付命令
    已表明依借貸及連帶保證之法律關係而為請求，而被告亦自承上開本票係其因擔
    任訴外人吳苓葳向原告借款之連帶保證人而簽發，另原告就本件借款，已依本院
    九十一年執夏字第一二四五四號強制執行案件於九十一年八月二十二日分配部分
    獲償，尚餘本金壹佰零柒萬元陸仟柒佰壹拾玖元及自九十一年六月二十五日起至
    清償日止，按週年利率百分之八˙二五計算之利息等情，復提出抵押權設定契約
    書、強制執行金額計算書及分配表各乙件為證，核其金額、約定利率與上開本票
    亦相符，則原告主張上開本票係本件借款之憑據，並以上開本票記載「本票利率
    約定按... 年息百分之八˙二五計算」為本件借款之約定利率，暨主張被告應自
    本票到期日九十年三月十五日負清償責任，且應清償上開強制執行程序不足清償
    之本金及利息等情，即屬有據。又原告併依票據之法律關係為同一請求，而被告
    對於上開本票係其親簽乙節，既無爭執，其辯稱無意簽發本票云云，縱屬真實，
    亦不影響其應負之票據責任。從而，原告依票據及連帶保證之法律關係，提起本
    件訴訟，即屬有據。
四、綜上，原告依消費借貸及連帶保證契約之法律關係，請求被告給付如主文第一項
    所示之金額及利息、違約金，即屬有據，應予准許。又本件係命清償票據上債務
    所為之判決，應依職權宣告假執行。
五、據上論結，本件原告之訴為有理由，依民事訴訟法第七十八條、第三百八十九條
    第一項第四款，判決如主文。
中　　　華　　　民　　　國　　九十一　　年　　　十二　　　月　　十二　　日
                                        臺灣臺中地方法院民事第三庭
~B法　　　官　林慧貞
右為正本係照原本作成
如不服本判決，應於判決送達後二十日內，向本院提出上訴狀。
中　　　華　　　民　　　國　　九十一　　年　　　十二　　　月　　十六　　日
~B法院書記官
